【裁判字號】    97,上更(一),153
【裁判日期】    970605
【裁判案由】    證券交易法
【裁判全文】
臺灣高等法院刑事判決             97年度上更(一)字第153號
上  訴  人
即  被  告  丙○○
選任辯護人  陳佳瑤律師
            陳筱屏律師
上列上訴人因違反證券交易法案件，不服臺灣臺北地方法院92年
度訴字第1073號，中華民國94年6 月30日第一審判決（起訴案號
：臺灣臺北地方法院檢察署92年度偵字第118 號），提起上訴，
本院判決如下：
    主  文
原判決關於丙○○違反證券交易法部分撤銷。
丙○○共同連續法人行為之負責人，違反有價證券之募集，不得
有詐欺之行為之規定，處有期徒刑壹年，減為有期徒刑陸月。
    事  實
一、緣柯水發（臺灣臺北地方法院93年度訴字第1739號案件通緝
    中）為址設台北市大安區○○○路○段166號台旺科技開發股
    份有限公司（下稱台旺科技公司）之發起人，該公司於民國
    88年8月10日核准設立，柯水發擔任董事長。復於89年4月24
    日設立台旺國際生物科技股份有限公司（下稱台旺生物公司
    ）及台旺國際資訊科技股份有限公司（下稱台旺資訊公司）
    ，與台旺科技公司對外合稱「台旺集團」。丁○○（原名陳
    兆杉，已死亡，另為不受理判決）為台旺科技公司之發起人
    ，並擔任董事（技術股）及副總經理。丙○○於88年12月間
    加入為台旺科技公司之技術股股東，並擔任台旺科技公司之
    副總經理，共同負責行銷、募集台旺科技公司資金等業務。
二、柯水發、丁○○及丙○○均明知非經主管機關核准或向主管
    機關申報生效後，不得募集有價證券，及台旺科技公司第1
    次發起人募集設立發行股本新台幣（下同）500 萬股，應收
    股款5千萬元，係向他人調借，並未實際籌得（丙○○違反
    公司法部分，經本院判處有期徒刑3月，業經最高法院以97
    台上字第688號駁回上訴確定），且台旺科技公司無實際營
    業，在斯里蘭卡、大陸均無廠房、土地等設施及石英礦源，
    竟共同基於接續犯意聯絡及概括犯意聯絡，未經主管機關核
    准或經向主管機關申報生效，即於88年底間，募集台旺科技
    公司股票有價證券，先由丙○○、丁○○共同撰寫內容不實
    之「營運計劃書」及「台旺矽晶產業開發計劃書」等文宣資
    料，再由柯水發招攬投資人前往台旺科技公司，並由柯水發
    、丁○○及丙○○連續自88年底至90年初間（起訴書誤載為
    88年8月起），持上開不實之資料向乙○○、甲○○、庚○○、己○○○及李祺雲等投資人誆稱：台旺科技公司係全國
    首創高純石英矽晶材料專業製造公司，在斯里蘭卡及中國大
    陸擁有礦源、廠房、土地等設施，該公司股票將是未來之「
    股神」，獲利比台積電及聯電公司股票更高，股票上市後保
    證獲利可期等云云，以此詐欺行為募集該公司股票，使乙○○、甲○○、庚○○、己○○○及李祺雲等投資人陷於錯誤
    而以每股新台幣（下同）15至35元不等之價格購買該公司股
    票，並交付股款完竣，合計金額1131萬元；所得股款除部分
    用於行政事務費用以虛飾公司門面外，另由丙○○抽取佣金
    40 萬4500元、丁○○抽取佣金15萬9500元，其餘均遭柯水
    發挪用。迄90年2月間，甲○○等投資人見台旺科技公司未
    實際生產營運，要求柯水發等人說明公司營運狀況並進行查
    帳。嗣於90年8月間，台旺科技公司人去樓空，呈停業狀態
    後，乙○○、甲○○、庚○○、己○○○及李祺雲等投資人
    始知受騙，而知上情。
三、案經法務部調查局台北市調查處（下稱市調查處）移送臺灣
    臺北地方法院檢察署檢察官偵查起訴。
    理  由
一、本案於92年6月19日繫屬於原審法院，於92年9月1日以前之
    調查、偵查、審判取得之證據，依刑事訴訟法施行法第7條
    之3規定，有證據能力。另以下所引證據，經本院當庭提示
    ，檢察官、上訴人即被告丙○○及選任辯護人等對於被告以
    外之人於審判外之言詞及書面陳述，均表示無意見（本院審
    判筆錄第2頁），且當事人未於言詞辯論終結前聲明異議，
    本院審酌該等證據作成之情況，認為適於為本件認定事實之
    依據，依刑事訴訟法第159條之5第2項規定，應具有證據能
    力，合先敘明。
二、訊據被告雖坦承於上開時、地加入台旺科技公司技術股股東
    ，並擔任台旺科技公司副總經理，復與丁○○共同繕寫「營
    運計劃書」、「台旺矽晶產業開發計劃書」，卷附車馬費領
    據係其親自簽收等事實不諱，惟矢口否認有上開犯行，辯稱
    ：台旺科技公司確實在斯里蘭卡有礦源，在大陸廣州佛岡、
    英德、四川覓得多處礦源，並已規劃廠房、用地。且伊僅負
    責台旺科技公司技術規劃，所有財務、人事均由柯水發一人
    掌控，伊事後發現財務問題，曾協助股東要求柯水發出面處
    理云云。惟查：
(一)上開台旺科技公司募集公司股票，未向主管機關申請核准或
    申報生效之事實，業經證人柯水發於原審審理時證述明確（
    原審卷二第102頁）。且被告、丁○○有向投資人募集台旺
    科技公司股票之事實，亦據證人庚○○、乙○○、李祺雲、
    己○○○、甲○○於原審證述在卷。而台旺科技公司並未實
    際營業，亦無廠房、土地及礦源等事實，亦據證人楊明寬、
    戊○○、李祺雲、乙○○、柯水發於市調查處、原審、庚○○、己○○○於原審證述無訛，並有被告及丁○○分別簽收
    之收據8、4紙（市調處卷一第49至56、28至31頁）、認股明
    細及收支情形表（市調處卷二第133至148頁）在卷可證。
(二)綜觀「台旺矽晶產業開發計畫」、「營運計劃書」內容包括
    (1)公司發起人認足第1 次發行股份後，隨即按股繳足股款；
    (2)卓越的一流經營團隊，其中包括許海瑞（專長化工專家、
    環保暨製程生產專家）、李祺雲（高級經理專業、人事業務
    管理專才）；(3)「獲得」位於斯里蘭卡Kalkawela 的優質石
    英礦地採礦權，「已獲得」斯里蘭卡政府核定在該國設計最
    優建廠條件最佳的西沙瓦卡（SEATHAWAKA）工業區設廠；(4)
    於大陸廣東佛岡、英德及四川等地亦「取得」多處優質石英
    礦料供應源，並「已獲得」廣東地區最具投資發展潛力的佛
    岡縣龍南鎮200 畝地的建廠用地承購權。另於阿壩州能源高
    耗能工業區購置約86畝土地等。惟(1)台旺科技公司第1 次發
    起人募集設立發行股本500萬股，應收股款5千萬元，係虛列
    股款證明後，委由不知情會計師以申請文件表明收足股款5
    千萬元，並持向台北市政府建設局申請設立登記等情，業經
    柯水發於原審作證無訛（原審卷二第85、86頁）。(2)許海瑞
    陳稱：我於89年12月1 日至31日在台旺科技公司工作打雜，
    我本身專長是戰鬥機飛行員，退伍後從事國際貿易，對於矽
    晶沒有研究，也不是經營團隊，我現在才知道被列為經營團
    隊等語（原審卷三第8 至11頁）；李祺雲證稱：伊自89年11
    月起至90年2 月止，在台旺科技公司工作，事後看到計劃書
    才知道伊被列名其中，惟不曾擔任石英製品總廠生產總管理
    處協理等語（市調處卷一第167 頁反面）。(3)依所附「台旺
    公司斯里蘭卡石英礦採合約書」內容，其上並無與亞歷山大
    合夥設立之CAR-SI-LI-CA公司及擬設立之PAN-SI-LI-CA公司
    名義，僅有SUBBIAH NANDAKUMAR and MURUSAN SIVALINGAM(
    nominated shareholder)之名，而該2 名股東所屬公司之名
    稱竟空白闕如。且台旺科技公司英文名稱第一頁為「『TAI-
    WONG』TECHNOLOGY COMPA -NY LIMITED」，第二頁簽名處為
    「『TAIWA』TECHNOLOGY CO LTD」，明顯不同，復僅以柯水
    發名義簽署，而非台旺科技公司。徵諸柯水發證稱：雙方後
    來沒有合作，因為對方未給股權，至於斯里蘭卡中部合作部
    分也沒有繼續經營等語（原審卷二第104、105頁），顯然台
    旺科技公司在斯里蘭卡並無取得礦源。雖楊明寬提出以柯水
    發名義匯款之台灣省合作金庫匯出匯款申請書（偵卷第60至
    62頁），然此均於台旺科技公司設立前之匯款紀錄，無法證
    明台旺科技公司因此而在斯里蘭卡已取得礦源。(4)柯水發證
    稱：台旺科技公司在大陸只是開發階段，沒有廠房，沒有成
    立石英研究所，亦沒有礦源，僅承諾要購買佛岡縣龍南鎮20
    0 畝土地建廠等語（原審卷二第92至95頁）。戊○○陳述：
    與柯水發、丁○○、丙○○一起去大陸，去看要預購的土地
    及廠房，先去斯里蘭卡，後來有問題，再去大陸找，但沒有
    找到適合的，故沒有取得礦源。且在大陸台旺科技公司無石
    英研究所，僅在大陸租用矽礦土地。另廣州是付一點訂金買
    的（民宅）等語（原審卷二第172、173頁、本院前審卷二第
    57、58頁）。楊明寬證述：台旺科技公司在台灣、大陸及斯
    里蘭卡並沒有土地、工廠及礦源等語（原審卷二第111 頁）
    。參以台旺科技公司90年2 月20日股東代表聽取公司營運簡
    報紀錄，關於台旺科技公司在大陸之資金運用：廣州（東方
    之珠）辦公兼住宅樓層，以柯水發名義購得，第一期分期款
    及稅金已繳，餘款尚未繳清。四川阿壩州土地100 畝，總價
    人民幣280萬。第一期20%、第二期30%，餘50%分5 年繳清，
    僅提及購買廣州民宅及四川阿壩州土地，惟卷附房地產預售
    契約標的為廣州（東方之珠）民宅，有該契約及部分繳款收
    據在卷為憑（市調處卷三第362至374頁），倘四川阿壩州土
    地亦有繳納部分款項，何以無繳款相關文件可稽，是否有購
    買四川阿壩州土地，顯值懷疑。再佐以李祺雲陳稱：伊有去
    大陸，並沒有看到台旺科技公司在大陸有土地、廠房或石英
    礦源，柯水發在廣州買一戶民宅，說要當辦公室，但房屋是
    空的等語（原審卷二第163頁）。顯然柯水發僅以自己名義
    購得民宅1戶，而台旺科技公司並未在大陸購得所需土地、
    廠房及礦源等情屬實。綜上，丙○○、丁○○所製作之「台
    旺矽晶產業開發計畫」、「營運計劃書」內容虛偽不實，昭
    然若揭。
(三)庚○○證稱：柯水發介紹台旺科技公司的股票是股神，利潤
    很好，以後會超過聯電及台積電，遂以1股30元購買102張股
    票。之後丙○○、丁○○告訴我，柯水發需要錢，說大陸那
    邊要生產黑色的礦，遂又買了170 萬元的股票。資金來源是
    賣土地300 多萬元，丙○○、柯水發、丁○○都有與我去銀
    行領錢。另親友購買股票時，是柯水發、丙○○、丁○○三
    人以幻燈片介紹，並表示矽礦很好，是未來的股神，獲利會
    比台積電更好，而且介紹的過程也有提出營運計劃書及台旺
    矽晶產業開發計劃書等文宣資料等語明確（原審卷二第177
    至180 頁）。乙○○證稱：88年底，丁○○、丙○○向我介
    紹公司前景，表示獲利很好，EPS會漲3倍，這部分營運計劃
    書裡也有寫。且介紹過程中，柯水發、丁○○及丙○○吹噓
    台旺科技公司在大陸已經有數百畝的土地，在江蘇有廠房，
    並以幻燈片介紹大陸的廠房及矽礦，又說在斯里蘭卡那邊也
    有取得採礦權，簽約3 年，丙○○及丁○○並有向我解說營
    運計劃書等文宣資料，之後就以每股25元買100 張股票等語
    （原審卷二第184至186頁）。李祺雲證稱：89年7 月，當時
    由柯水發表示公司未來前景很好，已在四川買土地，斯里蘭
    卡那邊的礦源也有採礦權，還說股票未來是股神，比台積電
    還高。遂以每股15元買100張等語。（原審卷二第157至159
    頁）。己○○○證稱：柯水發、丙○○及丁○○三人介紹公
    司，有說這支股票會成為股神，並拿幻燈片給我們看，遂以
    1股35元購買10張股票。經過半年，柯水發、丙○○及丁○○一直說大戶快進來了，叫我們加碼，又以25元的價格購買
    20張股票，是以我本人名義及先生、兒女等名義購買等語（
    原審卷三第3、4、6 頁）。甲○○陳述：投資人欲瞭解台旺
    科技公司營運計劃時，都是由柯水發、丁○○及丙○○負責
    解說。內容包括在斯里蘭卡及大陸開發生產矽晶半導體原物
    料，並佯稱台旺公司之股票係未來之股神，上市後可獲暴利
    ，遂以每股35元購買股票共計62張，再分別轉讓親友林麗卿
    、楊鳳月、謝瑞香及陳奉旨等語（市調處卷一第131 頁）。
    綜上各情可知，被告、柯水發及丁○○均持不實之幻燈片及
    文宣資料，向庚○○、乙○○、李祺雲及己○○○等人誆稱
    ：台旺科技公司之股票獲利可期，並在斯里蘭卡及大陸擁有
    礦源及廠房、土地等設施，該公司股票未來之「股神」、獲
    利比台積電及聯電股票更高等情，而使庚○○等人因而誤信
    ，而以每股15元至35元不等價格購買股票並交付股款，金額
    共計1131萬元無訛。
(四)按共同正犯，在合同之意思內各自分擔犯罪行為之一部，相
    互利用他人之行為，以達其犯罪之目的者，即應對全部所發
    生之結果，共同負責（最高法院28年上字第3110號判例可資
    參照）。又共同正犯之意思聯絡，不限於事前有所協議，其
    於行為當時，基於相互之認識，以共同犯罪之意思參與者，
    亦無礙於共同正犯之成立，且其表示之方法，不以明示通謀
    為必要，即相互間有默示之合致，亦無不可。被告為台旺科
    技公司副總經理，教育程度為美國愛荷華州立大學化工研究
    所碩士，有其於市調處調查筆錄在卷為憑（市調處卷第42頁
    ），衡情應具有英文聽說讀寫之相當能力，其與丁○○既共
    同撰寫「台旺矽晶產業開發計畫」、「營運計劃書」，理當
    全盤了解柯水發提供之相關資料後，方可下筆撰寫，則卷附
    「台旺公司斯里蘭卡石英礦採礦合約書」既為英文繕寫之合
    約書，被告在詳細研讀後，理應發現訂約對造公司闕如、台
    旺科技公司英文名稱前後不符，且僅以柯水發名義簽約等顯
    示不實之疑點。又被告曾與柯水發、丁○○、戊○○等人前
    往大陸，以戊○○僅為台旺科技公司之陽宅命理顧問，陪同
    其等前往大陸，均能知悉台旺科技公司在斯里蘭卡及大陸均
    無礦源、廠房及土地，被告身為台旺科技公司之副總經理焉
    有不知之理。再被告自承於88年12月加入台旺科技公司，則
    晚於被告進入公司工作之許海瑞、李祺雲等人之特殊專長及
    在台旺科技公司之工作內容，自應知悉了解，何以在撰寫「
    台旺矽晶產業開發計畫」、「營運計劃書」時，竟將非經營
    團隊之渠等2 人列入，亦有奚蹺。綜上，益證被告、丁○○
    均明知「台旺矽晶產業開發計畫」、「營運計劃書」之內容
    不實，亦即台旺科技公司並無實際營業，且在斯里蘭卡、大
    陸等地無礦源及廠房、土地設施無訛。又徵諸楊明寬陳稱：
    台旺科技公司主要核心經營階層係柯水發、丁○○、丙○○
    等人等語（市調處卷一第96頁反面）。柯水發證稱：丙○○
    、丁○○知道向投資人做解說是為了要募集公司資金。而車
    馬費就是募集資金的差額佣金等語（原審卷二第101 頁）。
    甲○○證稱：台旺科技公司係以推銷股票領取車馬費（即佣
    金），每賣1張股票可領1萬元等語（市調處卷一第131 頁）
    。且被告自89年4月至同年8月共領取車馬費（即佣金）40萬
    4500元，丁○○自89年4月至同年7月份領取車馬費（即佣金
    ）15萬9500元，有被告、丁○○簽收之收據8、4紙（市調處
    卷一第49至56、28至31頁）在卷可證。綜上各情，被告身為
    台旺科技公司副總經理，明知非經主管機關核准或向主管機
    關申報生效後，不得募集有價證券，且台旺科技公司未實際
    營業，亦無廠房、土地及礦源等設施，竟未經向主管機關申
    報募集台旺科技公司股票，由被告及丁○○共同撰作內容不
    實之「營運計劃書」、「台旺矽晶產業開發計劃書」等文宣
    資料，由柯水發等人負責招攬不特定之投資人前來聽取簡報
    ，使庚○○、乙○○、李祺雲、己○○○及甲○○等人誤信
    為真，進而出資購買股票，再由被告及丁○○從中抽取佣金
    ，堪認彼等間係基於共同之犯意聯絡而分擔實行犯罪之行為
    。
(五)被告雖提出相關證據以證明確實有礦源及土地、廠房云云，
    惟觀諸斯里蘭卡投資委員會核准台旺科技公司石英礦出口計
    畫，無任何相關駐外單位驗證，是否屬實，尚值懷疑。且核
    準出口須以有礦源為前提，如上述，既無礦源，出口即無意
    義，自難為有利被告之證據。又「台旺公司斯里蘭卡石英礦
    採合約書」內容，其上並無柯水發所證與亞歷山大合夥設立
    之CAR-SI-LI-CA公司名義及擬設立之PAN-SI-LI-CA公司名義
    ，甚且合約書對造公司闕如、台旺科技公司英文名稱不同之
    疑點，上開合約書內容存疑，則柯水發所證：「台旺公司斯
    里蘭卡石英礦採合約書」係另外一件在斯里蘭卡中部石英礦
    區，自不足採信。又被告所提(1)廣東某地粉石英實驗室選礦
    試驗報告、(2)英德調查報告、(3)四川省境內硅石礦考察報告
    、(4)關於台灣台旺科技開發股份有限公司四川省能源高耗能
    工業經濟開發區投資興辦台旺高純度工業硅生產ㄏ的投資協
    議、(5)「協議協議書」、(6)「協議書」等資料（以上為本院
    前審上證12至17），均未經驗證以擔保其真實性，且(1)、(2)
    、(3)僅屬試驗、調查報告、考察報告；(4)、(5)、(6)均以柯水
    發名義簽署之投資協議，且與台旺科技公司於90年2 月20日
    股東代表聽取公司營運簡報紀錄，由柯水發詳細說明運用募
    集股款之內容亦有出入，在無法確知已全部繳付購買廠房、
    土地款項下，自與「台旺矽晶產業開發計畫」、「營運計劃
    書」所載已取得礦源、土地、廠房等情不符，自難為被告有
    利之證據。另90年2 月間因投資人懷疑台旺科技公司資金運
    用情形，而召開股東代表聽取公司營運簡報，授權被告持有
    台旺科技公司大小章，此事後彌縫行為，尚無法認被告與柯
    水發、丁○○無犯意聯絡。
(六)乙○○、李祺雲、戊○○、楊明寬、庚○○、陳玉美、李年
    財、林萬菊、李荷芬前後所證，雖有曾見柯水發與當地商討
    合作開發矽礦、已購妥土地、房屋等情不一致，然證人之陳
    述有部分前後不符，雖相互間所有歧異，究竟何者為可採，
    法院仍得本其自由心證予以斟酌，非謂一有不符或矛盾，即
    應認其全部均為不可採信。台旺科技公司依乙○○、李祺雲
    所證係由柯水發負責一切，衡情柯水發對於在大陸是否購妥
    礦源、土地或廠房應係其全盤掌握了解之事，則柯水發既於
    原審陳述：台旺科技公司在大陸只是開發階段，沒有廠房，
    沒有成立石英研究所，亦沒有礦源，僅承諾要購買佛岡縣龍
    南鎮200畝土地建廠等語，參以台旺科技公司90年2月20日股
    東代表聽取公司營運簡報紀錄，關於台旺科技公司在大陸之
    資金運用：廣州（東方之珠）辦公兼住宅樓層，以柯水發名
    義購得，第一期分期款及稅金已繳，餘款尚未繳清。四川阿
    壩州土地10 0畝，總價人民幣280萬。第一期20%、第二期30
    %，餘50%分5年繳清等情，顯然台旺科技公司並未如「台旺
    矽晶產業開發計畫」、「營運計劃書」內容在大陸已購妥礦
    源、土地及廠房（非民宅）。再被告與柯水發、丁○○既有
    犯意聯絡及行為分擔，無論李祺雲、庚○○、楊明寬、李年
    財、林萬菊是否因被告簡介台旺科技公司而購買股票，台旺
    科技公司財務、人事是否由柯水發主導，均不影響被告、柯
    水發、丁○○共犯結構之認定。
(七)綜上所述，本件事證明確，被告所辯，不足採信，犯行堪以
    認定。
三、被告行為後，證券交易法第20條於91年2 月6日、95年1月11
    日修正，其中第1項僅於91年2 月6日增加「私募」。同法第
    22條亦同上日期修正，其中第1項僅於91年2 月6日刪除「其
    處理準則，由主管機關定之」。另同法第171條於93年4月28
    日、95年5月30日修正，其中第1項法定刑由「七年以下有期
    徒刑、得併科新台幣三百萬元以下罰金」，修正為「處三年
    以上十年以下有期徒刑，得併科新台幣一千萬元以上二億元
    以下罰金」。同法第175條亦於91年2月6日修正，增列新修
    正之第43條之1第3項、第43條之5第2項、第3項、第43條之6
    第1項，刑罰則未修正。綜上，比較裁判時法、中間法、行
    為時法，自應適用有利之行為時即89年7月19日修正施行之
    證券交易法。
四、被告行為後，刑法業於94年2月2日以華總一義字第09400014
    901號令修正公布，並自95年7月1日起施行。關於本件情形
    ：
(一)修正後刑法第33條第5款已將最低罰金刑提高為新臺幣1千元
    以上，以百元計算，應以舊刑法對被告有利。
(二)修正後刑法第31條第1 項規定增加「得減輕其刑」之規定，
    應以新刑法對被告有利。
(三)修正後刑法第28條已縮小共同正犯範圍，以新刑法有利於被
    告。
(四)修正後刑法將第55條牽連犯、第56條連續犯之規定刪除，此
    刪除雖非犯罪構成要件之變更，但顯已影響行為人刑罰之法
    律效果，自屬法律有變更，比較結果，以舊刑法有利於被告
    。
(五)綜上比較，以舊刑法較有利於被告，應整體適用被告行為時
    舊刑法予以論處。
五、核被告所為，係違反證券交易法第22條第1 項有價證券之募
    集，非經主管機關核准或向主管機關申報生效後，不得為之
    之規定，應依行為時證券交易法第175 條規定論罪科刑。又
    違反同法第20條第1 項募集有價證券不得有詐欺之行為之規
    定，應依行為時證券交易法第171條第1 項第1款規定論罪科
    刑。而違反證券交易法第20條第1 項規定，本即含有詐欺之
    行為在內，故不另論刑法第339條第1項詐欺取財罪，公訴意
    旨認被告違反證券交易法第20條第1項犯行應併以刑法第339
    條第1項之詐欺罪處斷，容有誤會。又依證券交易法第179條
    ：「法人違反本法之規定者，依本章各條之規定處罰其為行
    為之負責人。」規定，既係處罰「為行為」之負責人，自非
    代罰之性質（最高法院90年度臺上字第7884號判決參照）。
    丁○○、柯水發為台旺科技公司之發起人及董事，係公司行
    為之負責人，有台旺科技公司設立登記卷宗在卷為憑，則被
    告雖非台旺科技公司之發起人及負責人，應依修正前刑法第
    31條第1 項規定，與柯水發、丁○○論以共同正犯。被告與
    丁○○、柯水發間就上開犯行，有犯意聯絡及行為分擔，為
    共同正犯。被告先後多次違反證券交易法第20條第1 項，時
    間緊接，方法相同，觸犯構成要件相同之罪名，顯係基於概
    括犯意為之，依修正前刑法第56條之規定，以一罪論，並加
    重其刑。被告違反未經主管機關核准或向主管機關申報生效
    後，不得募集有價證券之規定，雖有多次犯行，然「募集」
    行為本質上係有向不特定人招募之意，客觀上有多數行為，
    主觀上應係基於單一犯罪決意為之，自屬接續犯。被告所犯
    上開二罪間，有方法結果之牽連關係，依修正前刑法第55條
    後段之規定，應從較重之違反證券交易法第20條第1 項規定
    ，以修正前同法第171條第1項第1款處斷。
六、原審認被告罪明確，予以論科，固非無見。惟查：(1)被告違
    反行為時證券交易法第20條第1 項規定，因有價證券之「募
    集」行為本質上乃基於單一犯意而向不特定人招募之行為，
    自應屬接續犯。原判決認係基於概括犯意為之，尚有違誤。
    (2)被告行為後，刑法於94年1月7日修正公布，自95年7月1日
    施行，原判決未及比較新舊法，亦有未合。(3)被告行為後，
    中華民國96年罪犯減刑條例業於96年7 月16日生效施行，被
    告所犯合於減刑規定，為原審判決所未及審酌，同有未當。
    被告仍執前詞上訴否認犯行，核無理由，惟原判決既有上開
    可議之處，自應由本院將原判決關於被告違反證券交易法部
    分撤銷改判。爰審酌被告未經主管機關核准，擅自募集股票
    ，並利用撰寫之不實文宣資料施詐獲利，嚴重影響金融交易
    秩序之安全，所為不見容於法，本應嚴懲，念及其受雇於他
    人從事股票招募業務，實際所得有限，尚非居於最關鍵地位
    ，及犯罪手段、犯後否認犯行、智識程度等一切情狀，量處
    如主文所示之刑。並依中華民國96年罪犯減刑條例減刑。
七、公訴意旨另以：被告另與丁○○、柯水發共同以詐欺之方式
    ，使如起訴書附表所示除庚○○、甲○○、乙○○、李祺雲
    及己○○○等5 人以外之投資人誤信，而以每股14元至40元
    不等之價格購買台旺科技公司股票，並以現金及匯款之方式
    交付股款之行為，涉犯刑法第339條第1項之詐欺罪嫌，並違
    反證券交易法第20條第1 項之規定，應依同法第171條第1項
    第1 款之規定處斷。惟查，公訴人並未聲請傳訊如起訴書附
    表所示除庚○○、甲○○、乙○○、李祺雲及己○○○等人
    以外之投資人到庭證述，則該等投資人究因何故投資台旺科
    技公司？是否因被告之行為而陷於錯誤，進而購買股票、交
    付股款？均無從得知，是以尚無任何積極證據足以證明被告
    有向該等投資人以詐欺之方式募集股票之行為，原應為無罪
    之諭知，惟公訴意旨認此部分與前開論罪科刑部分有連續犯
    之裁判上一罪關係，爰不另為無罪之諭知，附此敘明。
據上論斷，應依刑事訴訟法第369條第1項前段、第364條、第299
條第1項前段，89年7月19日修正施行之證券交易法第20條第1項
、第22條第1項、第171條第1項第1款、第175條、第179條，刑法
第2條第1項前段、第11條前段、修正前刑法第28條、第55條後段
、第56條，中華民國96年度罪犯減刑條例第2條第1項第3款、第7
條，判決如主文。
本案經檢察官覃正祥到庭執行職務。
中    華    民    國    97    年    6     月    5     日
                  刑事第二庭審判長法  官  呂丹玉
                                  法  官  林恆吉
                                  法  官  李麗玲
以上正本證明與原本無異。
如不服本判決，應於收受送達後10日內向本院提出上訴書狀，其
未敘述上訴之理由者並得於提起上訴後10日內向本院補提理由書
（均須按他造當事人之人數附繕本）。
                                  書記官  廖婷璇
中    華    民    國    97    年    6     月    5     日
附錄：本案論罪科刑法條全文
民國77年1月29日修正證券交易法第20條
有價證券之募集、發行或買賣，不得有虛偽、詐欺或其他足致他
人誤信之行為。
發行人申報或公告之財務報告及其他有關業務文件，其內容不得
有虛偽或隱匿之情事。
違反前二項規定者，對於該有價證券之善意取得人或出賣人因而
所受之損害，應負賠償之責。
委託證券經紀商以行紀名義買入或賣出之人，視為前項之取得人
或出賣人。
民國77年01月29日修正第22條
有價證券之募集與發行，除政府債券或經財政部核定之其他有價
證券外，非經主管機關核准或向主管機關申報生效後，不得為之
；其處理準則由主管機關定之。
已依本法發行股票之公司，於依公司法之規定，發行新股而可不
公開發行者，仍應依前項之規定辦理。
第一項規定於出售所持有之公司股票、公司債券或其價款繳納憑
證、表明其權利之證書或新股認購權利證書、新股權利證書，而
對非特定人公開招募者，準用之。
民國89年07月19日修正第171條
有左列情事之一者，處七年以下有期徒刑，得併科新臺幣三百萬
元以下罰金：
  一  違反第二十條第一項、第一百五十五條第一項、第二項或
      第一百五十七條之一第一項之規定者。
  二  已依本法發行有價證券公司之董事、監察人、經理人或受
      僱人，以直接或間接方式，使公司為不利益之交易，且不
      合營業常規，致公司遭受損害者。
民國89年07月19日修正第175條
違反第十八條第一項、第二十二條、第二十八條之二第一項、第
四十三條第一項、第四十三條之一第二項、第四十四條第一項至
第三項、第六十條第一項、第六十二條第一項、第九十三條、第
九十六條至第九十八條、第一百十六條、第一百二十條或第一百
六十條之規定者，處二年以下有期徒刑、拘役或科或併科新臺幣
一百八十萬元以下罰金。


司法院資訊處製作；財團法人民間司法改革基金會備份。
